高雄高等行政法院簡易判決
　　　　　　　　　　　　　　　　　　 94年度簡字第00241號
原　　　告　甲○○
訴訟代理人　丁○○
被　　　告　雲林縣稅捐稽徵處
代　表　人　乙○○處長
訴訟代理人　戊○○
　　　　　　丙○○
上列當事人間因牌照稅事件，原告不服雲林縣政府中華民國94年
8月18日府行法字第0940066129號訴願決定，提起行政訴訟。本
院判決如下：
　　主  文
原告之訴駁回。
訴訟費用由原告負擔。
    事  實  及  理  由
一、緣原告所有NK-1665號自用小客車因逾期未依規定辦理定期
    檢驗，經交通部雲林監理站於民國（下同）89年8月9日裁決
    註銷牌照在案。嗣該車輛復於94年1月6日使用公共道路，經
    被告會同雲林縣警察局辦理車輛總檢查時查獲，乃依使用牌
    照稅法第28條第2項規定，裁處原告應納稅額2倍之罰鍰合計
    新台幣（下同）89,900元；原告不服，申請復查，未獲變更
    ；提起訴願，亦遭決定駁回；遂提起本件行政訴訟。
二、原告起訴略謂：(一)使用牌照稅法第28條第2項所處分之對象
    為報停、繳銷或註銷牌照之交通工具使用公共水陸道路經查
    獲者。原告所有之NK-1665號自用小客車，自89年因車輛老
    舊號牌註銷後，即停於道路旁未曾使用，何來使用公共水陸
    道路之有？被告不能舉證原告所有之NK-1665號自用小客車
    有使用公共道路之確切證據（如交通違規告發單、行駛道路
    違規照相相片等），僅憑一張停於路旁之照片，即自由心證
    認為原告所有NK-1665號自用小客車有行駛道路之事實，實
    有適用法條不當之違法且違反「無罪推定」之原則。(二)另被
    告將停於路旁未有道路交通管理處罰條例第55條或第56條違
    規情事之註銷牌照車輛，即認為應以使用牌照稅法第28條第
    2項規定處罰，已違反法律不得任意「擴張解釋」之原理、
    原則，因使用牌照稅法第28條第2項並未明確規定包含停於
    路旁之註銷牌照車輛，在法律尚未經過立法機關修改並公布
    之前，行政機關不可任意將法條擴張解釋並引用，否則即違
    反「依法行政」之原則。(三)再者，依被告提供使用牌照稅節
    稅手冊第12頁中第11項規定： 關於未完稅車輛在公共道路
    上停車或臨時停車被查獲，有道路交通管理處罰條例第55條
    或第56條規定情事者（違規臨時停車或違規停車者），仍應
    按使用牌照稅法第28條規定處罰（財政部88.8.4台財稅第88
    1933349號函釋)。該函釋亦以有違反道路交通管理處罰條例
    第55條或第56條規定為處罰要件（因使用道路事證明確），
    原告所有NK-1665號自用小客車註銷後停於道路旁未曾使用
    ，亦未有道路交通管理處罰條例第55條或第56條規定情事，
    何以能按使用牌照稅法第28條規定處罰？另財政部於88年12
    月15日台財稅第0880450983號函釋，為行政機關內部之會議
    解釋，未經過立法機關立法通過，一般民眾亦無法得知有此
    一規定，倘要此一會議解釋相繩，民眾根本無法有所遵循，
    亦違「依法行政」之原則云云，並求為判決訴願決定及原處
    分（含復查決定）均撤銷。
三、被告則以：原告所有自用小客車（車牌號碼：NK-1665）於
    89年8月9日因未定期驗車經監理機關註銷牌照，且未申請報
    廢，94年1月6日停放於斗六市○○街正興中藥房前斜對面公
    共道路，為被告會同雲林縣警察局辦理車輛總檢查時查獲。
    原告主張系爭車輛停放路邊未曾使用，何來使用公共水陸道
    路之有？然依使用牌照稅法第2條第1款規定所稱「公共水陸
    道路」，係指公共使用之水陸交通路線。該停車行為仍屬使
    用公共道路之行為，有「雲林縣稅捐稽徵處車輛總檢查違反
    使用牌照稅法案件舉發單」及舉發照片為證，違規事證已足
    堪認定，且系爭車輛既未於違章查獲日（94年01月06日）前
    依法向交通部公路總局嘉義區監理所雲林監理站辦理報廢；
    亦未依規定報停並繳回牌照，仍應視為繼續使用。被告依法
    裁處，並無違誤，並求為判決原告之訴駁回。
四、按「使用公共水陸道路之交通工具，無論公用、私用或軍用
    ，除依照其他有關法律，領用證照，並繳納規費外，交通工
    具所有人或使用人應向所在地主管稽徵機關，請領使用牌照
    ，繳納使用牌照稅。」「交通工具未經所有人或使用人申報
    停止使用，視為繼續使用，仍應依法課徵使用牌照稅。」「
    使用牌照稅徵收期滿後，應由主管稽徵機關會同警察機關派
    員組織檢查隊舉行車輛總檢查，並得由主管稽徵機關或警憲
    隨時突擊檢查。」「報停、繳銷或註銷牌照之交通工具，使
    用公共水陸道路經查獲者，除責令補稅外，處以應納稅額二
    倍之罰鍰。」行為時使用牌照稅法第3條第1項、第13條第2
    項、第21條、第28條第2項分別定有明文。次按「本條例所
    用名詞釋義如左：一、道路：指公路、街道、巷衖、廣場、
    騎樓、走廊或其他供公眾通行之地方。」為道路交通管理處
    罰條例第3條第1款規定。「．．．其不堪修護使用時，應申
    請報廢。」「汽車報廢，應填具異動登記書，向公路監理機
    關辦理報廢登記，並同時將牌照繳還。」道路交通安全規則
    第29條第1項、第30條第1項亦有明文。另「使用牌照稅法修
    正後所衍生之相關問題，應如何解決」會議結論五、(一)：「
    逾期未完稅車輛在滯納期滿後被查獲停放於公共道路或監理
    機關辦理車輛檢驗時發現之車輛欠稅，均可依使用牌照稅法
    第28條規定處罰，．．．。」財政部於88年12月15日台財稅
    第0880450983號函釋有案，而財政部上述函釋均係上級機關
    為下級機關在執行職務時所為之解釋，性質上屬行政規則，
    且其內容係闡明法規之原意，核與行為時使用牌照稅法第28
    條規定意旨相符，本院自得予以援用，原告主張該函釋係內
    部會議，非經立法程序，並無拘束力云云，並不足採，合先
    敘明。
五、原告所有NK-1665號自用小客車因逾期未依規定辦理定期檢
    驗，經交通部雲林監理站於89年8月9日裁決註銷牌照在案。
    嗣該車輛復於94年1月6日使用公共道路，經被告會同雲林縣
    警察局辦理車輛總檢查時查獲，乃依使用牌照稅法第28條第
    2 項規定，裁處原告應納稅額｛即90、91、92、93年、94年
   （1/1～1/6）應納牌照稅｝2倍之罰鍰合計89,900元等情，有
    交通部雲林監理站89年8月9日違反道路交通管理事件裁決書
    、系爭車輛稅費現況電腦資料表、查獲時現場照片等附於原
    處分卷可參，且經兩造各自陳明在卷，洵堪認定。
六、原告雖主張系爭車輛自89年起因車輛老舊且牌照被註銷後，
    即停於道路旁未曾使用，並無使用公共水陸道路情事，應無
    使用牌照稅法第28條第2項處罰之適用云云。惟查：
  (一)系爭車輛於89年間因逾期未檢驗，經交通部雲林監理站註銷
    車輛牌照在案，為兩造所不爭，並有前揭裁決書附於原處分
    卷可佐，則依使用牌照稅法第3條第1項反面解釋，自不得有
    繼續使用公共水陸道路之行為。茲依被告會同雲林縣警察局
    辦理車輛總檢查時所拍攝之照片觀之，系爭車輛被查獲時是
    停放於雲林縣斗六市○○街正興中藥房前對面道路邊，該路
    段為設有柏油路面之兩線道路供人車通行，並未封閉或與外
    界隔離，該路中間劃有雙黃線，道路邊均為住家或商家使用
    ，又原告停放車輛前並停放有汽車等，並有車輛往來，有查
    獲時現場照片在卷可佐（詳本院94年9月22日準備程序被告
    所提照片），足見原告所停放之位置，核屬前揭使用牌照稅
    法第2條第1款暨道路交通管理處罰條例第3條第1款所稱公共
    道路至明。
  (二)其次，原告所使用之系爭車輛於被查獲時，既未依法辦理報
    停及繳回牌照，自仍為使用牌照稅法上所規定之交通工具。
    又系爭車輛於被查獲時，係停放於前述雲林縣斗六市○○街
    正興中藥房前對面道路邊，其既有使用公共道路可用空間之
    事實，自難謂無使用公共道路之情形。蓋依使用牌照稅法第
    28條第1項及第2項均以「使用公共水陸道路」作為補稅及裁
    處罰鍰之依據，而非以「行駛」作為違章之成立要件，故條
    文之所謂「使用」，解釋上當然包括動態之「行駛」及靜態
    之「停放公共道路」在內，此觀前揭財政部88年12月15日台
    財稅第0880450983號函頒「使用牌照稅法修正後所衍生之相
    關問題，應如何解決」會議結論五(一)之意旨即明。從而原告
    主張其未使用公共道路，並未違反有關道路交通管理相關規
    定之行為云云，自有誤解，並不足採。
  (三)末查，原告所有系爭車輛於被查獲當時，該車停放位置業如
    前述，且該車外觀保持光亮良好，並無長久未使用積滿灰塵
    或夾滿廣告用紙之情形，有前揭現場照片在卷可稽，顯非因
    車輛老舊或機械故障而長久停放之情形所得相比擬，依一般
    經驗法則應可認系爭車輛係屬尚於使用中之車輛，亦無庸置
    疑，原告主張系爭車輛自89年因車輛老舊號牌註銷後，即停
    於道路旁未曾使用云云，並不可採。
七、綜上所述，原告前揭主張既不足採，則被告依使用牌照稅法
    第28條第2項規定，裁處原告應納稅額2倍之罰鍰合計89,900
    元（90、91、92、93年度各為22,400元，94年度300元，計
    至百元止），揆諸上揭說明，認事用法，均無違誤。訴願決
    定遞予維持，洵無不合。原告起訴意旨求為均予撤銷，為無
    理由，應予駁回。並不經言詞辯論為之。
據上論結，本件原告之訴為無理由，依行政訴訟法第236條、第
233條第1項、第195條第1項後段、第98條第3項前段，判決如主
文。
中　　華　　民　　國　　94　　年　 　9　　月　 27  　 日
                        第二庭法  官　戴見草
以上正本係照原本作成。
如不服本判決，應於送達後20日內，向本院提出上訴狀並表明上
訴理由，如於本判決宣示後送達前提起上訴者，應於判決送達後
20日內補提上訴理由書（須按他造當事人人數附繕本）。
提起上訴應預繳送達用雙掛號郵票7份（每份34元）。
中　　華　　民　　國　　94　　年　 　9　　月　 27  　 日
　　　　　　　　　　　　　　　書記官  蔡玫芳
附註:
行政訴訟法第235條（第1項、第2項）:
對於適用簡易程序之裁判提起上訴或抗告，須經最高行政法院之
許可。
前項許可，以訴訟事件所涉及之法律見解具有原則性者為限。
